【裁判字號】    95,訴,3232
【裁判日期】    970117
【裁判案由】    毒品危害防制條例
【裁判全文】
臺灣板橋地方法院刑事判決              95年度訴字第3232號
公  訴  人  臺灣板橋地方法院檢察署檢察官
被      告  甲○○
                    （另案於臺灣桃園監獄執行中）
選任辯護人  丙○○律師
上列被告因毒品危害防制條例案件，經檢察官提起公訴（95年度
偵字第16814 號），本院判決如下：
    主    文
甲○○被訴販賣第二級毒品安非他命部分無罪。
其餘被訴部分（即被訴販賣第一級毒品海洛因部分）免訴。
    理    由
一、本件公訴意旨略以：被告甲○○與共同被告乙○○（綽號小
    雯，已死亡，另經本院為公訴不受理之判決）共同基於販售
    毒品之犯意聯絡，集資由吳某向真實姓名年籍不詳之男子小
    黑、高雷、龜仔、阿弟仔等人以低價買入毒品後，另以渠等
    使用之行動電話門號0000000000號、00000
    00000號、0000000000號為聯絡工具，高價
    轉賣予不特定人賺取差價及供渠等施用之不法利益。自民國
    九十五年一月二十四日起至同年六月十三日二十一時四十七
    分許，以行動電話門號0000000000號及0000
    000000號彼此聯絡並對外與綽號小老大（00000
    00000號）、阿德（0000000000號）、阿城
    （0000000000號）及阿義（000000000
    0號）、某男（0000000000號）、阿秋、阿賢（
    0000000000號）、志隆公司內某人（00000
    00000號）、阿宏（0000000000號）等人以
    俗稱四分之一（即四分之一錢重之海洛因）；查某（海洛因
    ）；硬的（即安非他命）、一張（即一千元毒品）、二張（
    即二千元毒品）、一張半（即一千五百元毒品）談妥數量或
    金額後，隨即約定於黃金歲月、凱薩、三重自強路中正堂、
    住家樓下或便利商店等指定地點進行交易。嗣於九十五年七
    月七日上午八時十五分許在臺北縣三重市○○○路二五六巷
    七十八號四樓渠等同居住所查獲吳、劉及在場人丁○○（許
    某另涉偽造文書部分，併臺灣桃園地方法院審理），並當場
    扣得海洛因五包（共計淨重八點零八公克）、毒品分裝袋一
    包、注射針筒五支（已使用一支、未使用四支）、電子秤一
    個、塑膠鏟子一個及行動電話含門號0000000000
    號、0000000000號、0000000000號、
    0000000000號、0000000000號共五支
    等物。因認被告涉犯毒品危害防制條例第四條第一項及第二
    項販賣第一級毒品及第二級毒品之罪嫌等語。
二、無罪部分（即販賣第二級毒品安非他命部分）：
  (一)按犯罪事實應依證據認定之，無證據不得認定犯罪事實；不
    能證明被告犯罪者，應諭知無罪判決，刑事訴訟法第一百五
    十四條第二項、第三百零一條第一項分別定有明文。次按事
    實之認定，應憑證據，如未能發現確實之證據，或證據不足
    以證明，自不能以推測或擬制之方法，以為裁判基礎；再犯
    罪事實所憑之證據，無論係直接證據或間接證據，其為訴訟
    上之證明，須於一般人均不致有所懷疑而得確信為真實之程
    度，始得據為有罪之認定，倘其證明尚未達此程度而尚有合
    理之懷疑存在時，本諸無罪推定原則，自應為被告無罪之諭
    知；又被告否認犯罪事實所持辯解縱使不能成立，除非有確
    實證據足以證明對於被告犯罪已無合理之懷疑外，不能遽為
    有罪之認定；刑事訴訟法規定被告有緘默權，被告基於不自
    證己罪原則，既無供述之義務，亦不負自證清白之責任，不
    能因被告未能提出證據資料證明其無罪，或對於被訴之犯罪
    事實不置可否，即認定其有罪，最高法院著有九十二年度台
    上字第二五七○號判決可資參考。從而，認定被告有罪之證
    據，定需達到使事實審審判之法官有「確信」之心證時（即
    英美法上Ｂｅｙｏｎｄ  ａ  ｒｅａｓｏｎａｂｌｅ  ｄｏ
    ｕｂｔ），方得為被告有罪之判斷，若依負追訴犯罪職責之
    檢察官所提出之證據，尚無法使事實審法官有此程度之心證
    時，因法院僅有調查而無蒐集證據之義務（最高法院九十一
    年度台上字第五八四六號判決參照），且檢察官於訴訟上應
    負提出證據及說服之實質舉證責任，倘現存卷內證據尚未達
    有罪程度之確信時，自應為有利於被告之認定，最高法院亦
    著有九十二年台上字第一二八號判例可資參照。
  (二)本件公訴人認被告與已死亡之共同被告乙○○間有共同販賣
    第二級毒品安非他命之行為，無非係以被告曾經坦承使用前
    揭行動電話與綽號高雷、小黑、阿德、阿賢等人聯絡，並低
    價調入毒品高價賣出，及臺北縣政府警察局刑事警察大隊通
    訊監察譯文、本院九十五年度聲搜卷第二二九八號卷、法務
    部調查局鑑定通知書及扣案物等為其依據。訊據被告堅詞否
    認有何販賣第二級毒品安非他命之行為，辯稱並無販賣毒品
    之行為等語。經查：
  1.按被告之自白，非出於強暴、脅迫、利誘、詐欺、疲勞訊問
    、違法羈押或其他不正之方法，且與事實相符者，得為證據
    ，刑事訴訟法第一百五十六條第一項定有明文。其中前段有
    關自白出於不法性之「強暴、脅迫、利誘、詐欺、疲勞訊問
    、違法羈押或其他不正之方法」等部分（即吾國學者通稱之
    「自白任意性」），因為涉及偵查機關以不法方式取得自白
    ，所以當屬證據能力之範疇，此部分在我國實務及學界中，
    並無二異；但有關後段「與事實相符者」之自白真實性部分
    ，因為並無涉及偵查機關以不法方式取得自白之問題，僅係
    其自白內容真實與否之判斷問題而已，是與其他供述證據一
    般（如具證據能力之證人證詞，是否具有充足認定被告犯罪
    之證明力），當僅屬證據證明力之問題，而非證據能力之問
    題，合先敘明。是本件辯護人於本院準備程序中，明確就被
    告警詢中自白之任意性表示不爭執，僅爭執其內容真實與否
    而已（見本院九十六年九月十二日準備程序筆錄第五頁），
    卷內亦無其他證據證明被告當時於警詢中所言之內容，有經
    偵查機關以不法方式取供之情，足認該部分被告之警詢筆錄
    應有證據能力，合先敘明。
  2.又該部分被告警詢筆錄固然具有證據能力，惟是否符合真實
    而在證據證明力上，可以作為認定被告有販賣第二級毒品安
    非他命之行為，則有待商榷。蓋除被告於內勤檢察官偵查中
    已否認有出售第二級毒品安非他命之行為（見臺灣板橋地方
    法院檢察署九十五年度偵字第一六八一四號卷第九十頁）外
    ，所謂「綽號高雷、小黑、阿德、阿賢」之人，究竟為何人
    ，依卷內證據並無法得悉，是亦無從傳喚或拘提該等人士到
    案進行交互詰問或詢問，以確認被告究竟有無販賣第二級毒
    品安非他命之行為。至於通訊譯文及本院聲搜卷等資料中，
    至多亦僅能證明被告與該等人士間，曾商談買賣某種物品，
    惟究竟係買賣何種物品？若係毒品，係何種毒品？數量價錢
    如何特定？被告購買該等毒品究竟係供自己施用所用？或幫
    助他人施用？轉讓或販賣等問題，如前所述，因偵查機關並
    無法特定該等「綽號高雷、小黑、阿德、阿賢」之人，以致
    本院無從於審理中傳喚或拘提該等人士到案進行交互詰問或
    詢問，自亦無從僅由該等通訊監察譯文，即據以認定被告有
    販賣第二級毒品安非他命之行為。此外，本件並未扣得任何
    第二級毒品安非他命，有臺北縣政府警察局扣押物品目錄表
    一份在卷可稽，更足認依卷內證據，並無被告有販賣第二級
    毒品安非他命行為之證據。
  3.綜上所述，由卷內證據所示，並無積極證據證明被告有販賣
    第二級毒品安非他命之行為，是其於警詢中自白有販賣第二
    級毒品安非他命，顯與事實不合，依刑事訴訟法第一百五十
    六條第一項之規定，亦不得為被告有罪之證據。本前揭最高
    法院判決、判例要旨，本件就販賣第二級毒品安非他命部分
    ，應為被告有利之認定，而為被告無罪之諭知。
三、免訴部分（即販賣第一級毒品海洛因部分）：
  (一)按案件曾經判決確定者，應諭知免訴之判決，刑事訴訟法第
    三百零二條第一款定有明文。又訴訟上所謂一事不再理之原
    則，關於實質上一罪或裁判上一罪，亦均有其適用，最高法
    院著有六十年臺非字第七十七號判例可資參照。
  (二)查本件檢察官雖起訴被告與已死亡之共同被告乙○○間，有
    共同販賣第一級毒品海洛因之行為，無非係以被告曾經坦承
    使用前揭行動電話與綽號高雷、小黑、阿德、阿賢等人聯絡
    ，並低價調入毒品高價賣出，及臺北縣政府警察局刑事警察
    大隊通訊監察譯文、本院九十五年度聲搜卷第二二九八號卷
    、法務部調查局鑑定通知書及扣案物等為其依據。訊據被告
    堅詞否認有何販賣第一級毒品海洛因之行為，辯稱並無販賣
    毒品之行為等語。經查：
  1.本件被告於警詢中固曾自白有販賣第一級毒品海洛因予他人
    之行為云云（見臺灣板橋地方法院檢察署九十五年度偵字第
    一六八一四號卷第十四頁），而其警詢之供述，依前述二、
    (二)、1.所述，固有證據能力，惟是否符合真實，在證據證明
    力上足作為認定被告有販賣第一級毒品海洛因之證據，則有
    待商榷。蓋除被告於偵查中及羈押庭訊問中僅承認雖有與他
    人商談交易第一級毒品海洛因之情，惟並未付諸實現（分見
    臺灣板橋地方法院檢察署九十五年度偵字第一六八一四號卷
    第九十頁、本院九十五年度聲羈字第五五四號卷第三頁至第
    四頁），是此部分尚難認被告已經開始著手於犯罪行為外（
    依卷內證據，因如後述，被告自己有施用第一級毒品海洛因
    之行為，並不得認為被告購入第一級毒品海洛因之際，即有
    販賣之意圖而構成販賣既遂罪），如前所述，所謂「綽號高
    雷、小黑、阿德、阿賢」之人，究竟為何人，依卷內證據並
    無法得悉，是亦無從傳喚或拘提該等人士到案進行交互詰問
    或詢問，以確認被告究竟有無販賣第一級毒品海洛因之行為
    。至於通訊譯文及本院聲搜卷等資料中，至多亦僅能證明被
    告與該等人士間，曾商談買賣某種物品，惟究竟係買賣何種
    物品？若係毒品，係何種毒品？數量價錢如何特定？被告購
    買該等毒品究竟係供自己施用所用？或幫助他人施用？轉讓
    或販賣等問題，如前所述，因偵查機關並無法特定該等「綽
    號高雷、小黑、阿德、阿賢」之人，以致本院無從於審理中
    傳喚或拘提該等人士到案進行交互詰問或詢問，自亦無從僅
    由該等通訊監察譯文，即據以認定被告有販賣第一級毒品海
    洛因之行為。此外，本件雖扣得第一級毒品海洛因，惟其數
    量尚非極為巨大，被告於檢察官起訴書所指之期間內，復有
    施用第一級毒品海洛因之行為（此部分見後述），是難認被
    告持有該等第一級毒品海洛因之目的，係為販賣所用，亦難
    以該等扣案海洛因為被告有販賣第一級毒品海洛因之證據。
    至於本案雖另扣得分裝袋、塑膠鏟子及電子磅秤等物（見臺
    灣板橋地方法院檢察署九十五年度偵字第一六八一四號卷第
    三十八頁扣押物品目錄表），惟該等物品客觀上既尚有其他
    用途，即難遽認定為被告販賣第一級毒品海洛因所用之物。
    是依卷內所存證據，並不足為被告有販賣第一級毒品海洛因
    之認定，此情已足認定。
  2.是本件依卷內證據，並不得認定被告有販賣第一級毒品之行
    為，惟因被告為警查獲時，有扣得海洛因五包共淨重八點零
    八公克（其中一包為被告之友人丁○○所有，業據證人丁○
    ○於本院九十六年十一月二十二日審判期日中證述明確），
    且經具有專門鑑定毒品能力之法務部調查局鑑定結果，亦確
    屬第一級毒品海洛因無誤，此有該局九十五年八月十一日調
    科壹字第０六００一二二一０號鑑定通知書一份在卷可稽（
    見臺灣板橋地方法院檢察署九十五年度偵字第一六八一四號
    卷第一三八頁），是被告有持有第一級毒品海洛因之行為，
    此情已足認定。又因檢察官起訴之販賣第一級毒品罪中，倘
    成立犯罪，持有第一級毒品部分，將為販賣第一級毒品部分
    所吸收，是販賣第一級毒品部分與持有第一級毒品部分，有
    吸收犯之實質上一罪關係，自屬當然。
  3.又本件被告固成立持有第一級毒品海洛因罪，惟查：
  (1)被告前曾於九十四年六、七月間某日起至九十五年六月三十
    日止，連續施用第一級毒品海洛因，並經本院於九十五年九
    月二十九日以九十五年度訴字第二五五六號判決判處有期徒
    刑十月，該案並於九十六年一月三十一日確定等情，有本院
    九十五年度訴字第二五五六號判決及臺灣高等法院被告前案
    紀錄表各一份在卷可稽。而本件檢察官起訴書認被告販賣第
    一級毒品海洛因之時間為九十五年一月二十四日起至同年六
    月十三日止（見起訴書第一頁），而該販賣第一級毒品海洛
    因之部分，固因前述證據不足而無從認定，然如前述，販賣
    第一級毒品海洛因之犯罪事實中，仍含有持有第一級毒品海
    洛因之犯罪事實在內，是當認本件檢察官起訴認被告持有第
    一級毒品海洛因之犯罪時間，亦在九十五年一月二十四日起
    至同年六月十三日間。
  (2)又被告固於九十五年一月二十四日起至同年六月十三日間，
    有持有本件所扣案之第一級毒品海洛因，然該部分之犯罪事
    實，已為前述本院九十五年度訴字第二五五六號確定判決所
    涵括，是本諸前述法條及判例所示，此部分應認曾經判決確
    定而為免訴之諭知，至於原起訴被告販賣第一級毒品海洛因
    部分，則因該部分倘成立犯罪，如前所述與被告持有第一級
    毒品海洛因部分，有吸收犯之實質上一罪關係，爰不另為無
    罪之諭知，附此敘明。
據上論斷，應依刑事訴訟法第三百零一條第一項、第三百零二
條第一款，判決如主文。
本案經檢察官張誌洋到庭執行職務。
中    華    民    國    97    年    1     月    17    日
                  刑事第四庭審判長法  官  許政賢
                                  法  官  廖怡貞
                                  法  官  吳冠霆
上列正本證明與原本無異。
如不服本判決，應於判決送達後十日內敘明上訴理由，向本院提
出上訴狀（應附繕本），上訴於臺灣高等法院。
                                  書記官  黃炎煌
中    華    民    國    97    年    1     月    17    日


司法院資訊處製作；財團法人民間司法改革基金會備份。
